【裁判字號】    95,交抗,12
【裁判日期】    950414
【裁判案由】    違反道路交通管理處罰條例聲明異議
【裁判全文】
臺灣高等法院花蓮分院交通事件裁定      95年度交抗字第12號
抗  告  人  交通部公路總局臺北區監理所花蓮監理站
法定代理人  甲○○
受處分人    乙○○
上列抗告人因受處分人違反道路交通管理處罰條例聲明異議案件
，對於臺灣花蓮地方法院95年3月21日95年度交聲字第42號裁定
聲明不服，提起抗告，本院裁定如下：
    主  文
抗告駁回。
    理  由
一、本件受處分人乙○○所有之車牌號碼Q4-7487號自用小客車
    ，因為在民國94年9月17日下午1時52分，停放在花蓮市○○
    路○○路路邊收費停車處，因為未繳納停車費，經催繳後仍
    不依規定繳費，遭警逕行開單舉發，並經原處分機關裁處罰
    鍰新台幣300元。受處分人以並未收到催繳通知單或舉發違
    反道路交通管理事件通知單（下稱舉發通知單），無從知悉
    上開違規遭逕行舉發情事，故原處分機關未予催繳及到案陳
    述意見之機會，即遽以裁處，顯有不當為理由聲明異議。原
    審採認受處分人之主張，將原處分撤銷。抗告人以受處分人
    確實有違規的事實，抗告人依據法律規定裁處罰鍰，於法並
    無不合為理由提起抗告。
二、按道路交通管理處罰條例第56條第2項規定「汽車駕駛人在
    道路收費停車處所停車，未依規定繳費，主管機關應書面通
    知駕駛人於7日內補繳，並收取必要之工本費用，逾期再不
    繳納，處新臺幣300元罰鍰。」，此項規定在94年9月1日修
    正後施行，與舊法規定比較，新修正法律要求主管機關必須
    以書面通知駕駛人，駕駛人仍不繳納，才可以裁處罰鍰，因
    此如果主管機關沒有以書面通知駕駛人，即不得以駕駛人逾
    期不繳納停車費為理由，裁處罰鍰。又行政程序法第2項第1
    項規定，所有行政行為都必須依照行政程序法之規定辦理，
    因此道路交通處罰條例所規定之書面通知也必須依照行政程
    序法第67條以下之規定送達，如果沒有依照規定送達，即應
    認為主管機關沒有依照規定先行以書面通知駕駛人，從而主
    管機關也不得依照該規定處罰駕駛人。至於行政程序法第
    103條第1款所規定大量做成同種類之處分可以不給予陳述意
    見之機會，是針對同法第102條所規定行政機關做成行政處
    分前應給予處分相對人陳述意見之機會的例外情形加以規定
    ，與道路交通處罰條例第56條第2項所規定以書面通知為做
    成行政處分之要件不同。
三、經查，本件受處分人確實在前述時間停放車輛，而未繳納停
    車費，業經受處分人承認在卷，並且有受處分人事後補繳之
    單據以及查詢單附卷可證（原審卷頁13）。但是就主管機關
    是否曾經在裁罰之前，有以書面通知受處分人而言，經查本
    件原舉發之警察機關，係將催繳通知單付郵投遞至「花蓮市
    ○○○街9-3號」，惟因為「遷移不明」遭郵局退回，警察機
    關隨即以公示送達方式送達文書，分別有花蓮縣警察局交通
    隊送達證書、退件信封、花蓮縣警察局函暨公示送達公告等
    在卷可稽（原審卷頁5-12）。惟受處分人之戶籍地址係設於
    「花蓮縣吉安鄉○○街91號」，此有法務部戶政連結作業系
    統資料1紙在卷可憑（原審卷頁33），且原處分機關在裁決
    書上記載受處分人住址，也是該地址，有裁決書附卷可證（
    原審卷頁223），是本件原舉發之警察機關，既未依職權查
    明受處分人之戶籍地址，而未對該戶籍地址為送達，即與行
    政程序法第78條第1項第1款所規定應為送達處所不明而得為
    公示送達之要件不符，其所為公示送達程序，自難認屬合法
    。是以，本件主管機關既未經舉發機關將催繳通知單合法送
    達予受處分人，則按照道路交通處罰條例第56條第2項規定
    ，主管機關即不得對受處分人裁處罰鍰。
四、原審因而認定受處分人不罰，而將原處分撤銷，其認事用法
    並無不當，抗告人之抗告為無理由，應予駁回。
中    華    民    國    95    年    4     月    14    日
                        審判長法  官  謝志揚
                              法  官  林慶煙
                              法  官  賴淳良
以上正本證明與原本無異。
本件不得抗告。
                              書記官  邱廣譽
中    華    民    國    95    年    4     月    14    日


司法院資訊處製作；財團法人民間司法改革基金會備份。
